最高法院刑事判決　　　　　　　　　　　　　　　八十八年度台上字第六五一○號
　　上訴人　乙○○　男
　　　　　　甲○○　男
右上訴人等因走私案件，不服台灣高等法院中華民國八十八年五月二十一日第二審判
決（八十七年度上訴字第四八○一號，起訴案號：台灣基隆地方法院檢察署八十六年
度偵字第一四五五、一七九二號），提起上訴，本院判決如左：
    主  文
上訴駁回。
    理  由
按刑事訴訟法第三百七十七條規定，上訴於第三審法院，非以判決違背法令為理由，
不得為之。是提起第三審上訴，應以原判決違背法令為理由，係屬法定要件。如果上
訴理由狀並未依據卷內訴訟資料，具體指摘原判決不適用何種法則或如何適用不當，
或所指摘原判決違法情事，顯與法律規定得為第三審上訴理由之違法情形，不相適合
時，均應認其上訴為違背法律上之程式，予以駁回。本件上訴人乙○○、甲○○上訴
意旨略稱：(一)本件係由乙○○委託甲○○全權處理，乙○○僅依甲○○之指示，將貨
款匯至香港，原審對於上訴人等如何謀議犯罪、如何分擔行為，並未調查。(二)海關緝
私條例第三條前段規定：本條例稱私運貨物進口、出口，謂規避檢查、偷漏關稅或逃
避管制，未經向海關申報而運輸貨物進、出國境。故私運貨物進口，僅指未經向海關
申報之案件，凡已經向海關申報者，縱屬虛報其內容，而有偷漏關稅或逃避管制情事
，亦不構成私運貨物進口之行為。又依規定向海關申報進口之行為，與私運進口之行
為不同，縱其報運進口之物，屬於大陸物品，或虛報產地以逃避管制，亦不發生依懲
治走私條例處罰之問題，此有財政部之函示及行政法院之裁判可考。原判決未予採納
，復未說明不予採納之理由，有理由不備之違誤云云。
惟查原判決撤銷第一審關於上訴人等之判決，改判論處上訴人等共同連續私運管制物
品進口逾公告數額罪刑，已敘明所憑之證據及認定之理由。而(一)認定事實與證據取捨
，乃事實審法院之職權，苟其事實之認定及證據之取捨，並不違背經驗法則與論理法
則，即不容任意指為違法而執為上訴第三審之理由。原判決依卷證資料，認定上訴人
乙○○為錫橋貿易有限公司負責人，上訴人甲○○為震隆報關行股東，二人共同基於
概括之犯意，以申報不實或夾帶之方式，從大陸地區私運逾公告數額之管制物品，生
鮮百合、榨菜及黑木耳等，進入台灣地區。其情形如下：甲、民國八十五年九月間，
乙○○與甲○○基於共同走私之犯意，先（在大陸蘭州）購得「生鮮百合」（即須檢
疫之冷藏百合）後，自香港轉運來台，為隱瞞其產地及規避檢疫，由甲○○囑咐不知
情之李仁雄，以震隆報關行名義製作進口報單，在該業務文書上虛報為無須檢疫之「
冷凍百合」，產地為越南，並自越南啟運，而登載不實。另要求運送之船運公司，將
提單、艙單亦作成自越南啟運，櫃溫為攝氏零下十八度（實際櫃溫為冷藏，即攝氏零
度至四度），而登載不實。並由李仁雄於八十五年九月三十日持上開登載不實之報單
、提單及艙單向基隆關稅局投單（報單號碼： AA/85/6001/0075），申報進口「冷凍
百合」七百箱（重七千公斤，完稅價格新台幣十五萬四千二百八十元）。為順利通關
，於翌日查驗前，先將櫃溫從攝氏五度，調降至攝氏零度，使外觀呈現結冰現象，致
不知情之驗貨關員失察，誤以為來貨為免於檢疫之「冷凍百合」，予以放行，足以生
損害於海關對進口物品之查驗、管制。乙、乙○○復於八十六年一月間（出資），委
託有犯意聯絡之甲○○，從大陸走私「生鮮百合」來台，甲○○除在大陸地區採購「
生鮮百合」，並安排從香港轉運外，並轉託亦有犯意聯絡之邱樹東（另案處理），以
邱樹東經營之惠民報關行名義辦理通關事宜。邱樹東受託後，亦以同前方式，以惠民
報關行名義製作進口報單，在該業務文書上虛報為「冷凍百合」，產地為越南，並自
越南啟運，而登載不實。另要求運送之船運公司，將提單、艙單亦作成自越南啟運，
櫃溫為攝氏零下十八度，而登載不實。再以上開登載不實之報單、提單及艙單，向基
隆關稅局投單（報單編號： AA/86/0228/0154），申報進口「冷凍百合」八百箱（重
八千公斤，完稅價格十七萬六千二百八十八元）。八十六年一月十七日上午，邱樹東
陪同海關驗貨員查驗時，利用關員缺乏經驗，而矇混過關，足以生損害於海關對進口
物品之查驗、管制。惟於同日下午提領前，經基隆關稅局機動巡查隊人員複驗查獲。
丙、乙○○另於八十六年一月間在大陸地區採購榨菜三萬六千四百公斤（完稅價格十
九萬八千六百四十二元）及黑木耳一千零四十公斤（完稅價格十一萬七千一百十六元
），委託有犯意聯絡之甲○○從香港轉運來台。為順利通關，另向不知情之儀樺企業
有限公司（以下簡稱儀樺公司）負責人林輝利借得該公司進口登記卡，並推由甲○○
以震隆報關行名義製作進口報單，在該業務文書上虛報貨主儀樺公司僅進口榨菜，產
地為越南，並自越南啟運，而登載不實，並盜用儀樺公司及林輝利印章，蓋用於貨運
發票（INVOICE ）上。再持上開登載不實之報單，向基隆關稅局投單（報單編號：AW
/85/8084/0176 ），虛報從越南進口榨菜，並夾藏黑木耳，足以生損害於海關對進口
物品之查驗、管制及儀樺公司與林輝利。嗣於八十六年一月七日驗關時，經海關人員
查獲等情。已敘明上開事實之經過，業據上訴人等坦白承認，核與共犯邱樹東，證人
張嘉榮、施淳隆、邱聰榮、柯克明、楊東建（以上為關員）、李仁雄（震隆報關行職
員）、鄧運軒（船運公司負責人）、林輝利（儀樺公司負責人）等，證述之情節相符
，並有上開物品之進口報單、艙單、提單、裝箱單及貨運發票等影本在卷可稽。而上
開貨物均為大陸地區生產之物品，其完稅價格均超過十萬元，並有財政部關稅總局八
十六年一月二十八日台總局鑑字第八六一○○七九三號函、財政部基隆關稅局八十六
年九月二十六日基普進業一字第八六一三六三○七號函，附卷可憑（依卷內進口文件
，其重量亦均逾一千公斤）。又以上訴人等所私運之大陸地區物品雖從基隆關進口，
然以偽報產地、啟運地，或夾藏匿報之方式，以事矇混，仍屬私運行為。且說明大陸
地區生產之榨菜，於上訴人等行為後，雖經公告不列入管制物品，乃事實之變更，非
法律之變更。因認上訴人等，應依牽連犯從一重論以準走私罪，為其所憑之證據及認
定之理由。而以上訴人等否認有走私之犯意，並相互推諉係對方所為，乃卸責之詞，
不可採信，於理由詳加說明及指駁。經核所為論敘，均與卷內證據資料相符，從形式
上觀察，並無認定事實不依證據或有何採證違背經驗法則、論理法則等違法情形存在
。(二)私運管制物品進口逾公告數額者，依懲治走私條例第二條規定，即構成走私罪。
所謂私運進口，係指私運管制物品，進入我國領域而言，如以船舶運送時，於其進入
十二浬之海域，走私行為即為既遂，行為人嗣後以何種方式通關，核與已經成立之犯
罪，不生影響。海關緝私條例第三條前段雖規定，稱私運進口，指未經向海關申報，
並於同條例第三十六條、第三十七條，就未向海關申報或虛報，分設不同之處罰規定
，惟此乃違反行政手續之行政罰，其適用範圍限於海關緝私條例，與懲治走私條例係
處罰私運行為之刑事罰，迥然不同。不能謂走私進口既遂後，未向海關申報，始成立
走私罪；以虛報之方式欺瞞海關，反而不成立走私罪。上訴意旨，任意指摘原判決違
法，顯與法律規定得為第三審上訴理由之違法情形，不相適合。其上訴違背法律上之
程式，應予駁回。
據上論結，應依刑事訴訟法第三百九十五條前段，判決如主文。
中      華      民      國    八十八    年     十一     月     十八     日
                              最高法院刑事第十二庭
                                  審判長法官  陳  炳  煌
                                        法官  陳  正  庸
                                        法官  陳  世  雄
                                        法官  高  金  枝
                                        法官  陳  東  誥
      右正本證明與原本無異
                                              書  記  官
中      華      民      國    八十八    年     十一     月    二十三    日
                                                                   Ｍ
